臺灣屏東地方法院刑事判決　　　　　　　 96年度訴字第114號
公　訴　人　臺灣屏東地方法院檢察署檢察官
被　　　告　乙○○
上列被告因妨害自由案件，經檢察官聲請以簡易判決處刑（95年
度偵字第7008號），本院適用通常程序判決如下：
    主  文
乙○○被訴犯妨害自由部分無罪。
其餘被訴傷害部分公訴不受理。
    理  由
壹、無罪部分
一、聲請意旨略以：被告乙○○與甲○○係夫妻關係，二人間具
    有家庭暴力防治法第3 條第1 款所定之家庭成員關係。被告
    乙○○於民國95年10月18日10時50分許，在屏東縣內埔鄉○○村○○路之廢棄釣蝦場旁，基於妨害自由之犯意，駕駛其
    姊姊丙○○所有車號PV-9682 號自小客車，將甲○○攔下並
    強拉至車上，其為免甲○○逃跑，除以手掌背毆打甲○○，
    致甲○○受有上嘴唇挫傷及擦傷等傷害外，並以預先準備之
    紅色塑膠繩綑綁甲○○之手腳，後將之載往並拘禁於丙○○
    所有位在屏東縣萬巒鄉○○○段744 號之1 之工寮中，剝奪
    甲○○之行動自由。嗣因被告乙○○見員警在該處巡邏，為
    免東窗事發，故於同日17時許將甲○○釋放。因認被告涉犯
    刑法第302 條第1 項之剝奪他人行動自由罪嫌。
二、按犯罪事實，應依證據認定之，無證據不得認定其犯罪；又
    不能證明被告犯罪者，應諭知無罪之判決，刑事訴訟法第15
    4 條第2 項、第301 條第1 項分別定有明文。又刑事訴訟法
    上所謂認定犯罪事實之證據，係指足以認定被告確有犯罪行
    為之積極證據而言，該項證據自須適合於被告犯罪事實之認
    定，始得採為斷罪資料。如未能發現相當證據，或證據不足
    以證明，自不能以推測或擬制之方法，以為裁判之基礎。又
    刑事訴訟上證明之資料，無論其為直接或間接證據，均須達
    於通常一般之人均不致有所懷疑，而得確信其為真實之程度
    ，始得據為有罪之認定，若其關於被告是否犯罪之證明未能
    達此程度，而有合理性懷疑之存在，致使無從形成有罪之確
    信，根據「罪證有疑，利於被告」之證據法則，即不得遽為
    不利被告之認定，此分別有最高法院著有29年度上字第3105
    號、40年臺上字第86號、76年臺上字第4986號判例可資參照
    。再檢察官對於起訴之犯罪事實，應負提出證據及說服之實
    質舉證責任，倘其所提出之證據，不足為被告有罪之積極證
    明，或其指出證明之方法，無從說服法院以形成被告有罪之
    心證，基於無罪推定之原則，自應為被告無罪判決之諭知，
    最高法院92年臺上字第128 號判例亦可參照。
三、公訴人認被告涉犯刑法第302 條第1 項之妨害自由罪嫌，無
    非係以被告乙○○坦承有於上開時地傷害甲○○之事實；告
    訴人甲○○之指述；現場相片4 幀；全民醫院95年10月18日
　　診斷證明書為其論斷之依據。訊據被告則堅決否認有何妨害
  　自由犯行，辯稱：當日甲○○乃自行上車，車上也沒有用繩
    子綁她以限制她行動，到工寮之後亦無爭吵、或是拘禁其於
    工寮中等剝奪甲○○之行動自由等行為等語。
四、經查：
（一）被告與被害人甲○○之間因家庭細事糾紛，被告希望找被
      害人甲○○商談，故於95年10月18日10時50分許，在屏東
      縣內埔鄉○○村○○路之廢棄釣蝦場旁，駕駛其姊丙○○
      所有車牌號碼PV-9682 號自小客車，將甲○○攔下上車後
      將之載往於丙○○所有位在屏東縣萬巒鄉○○○段744 號
      之1 之工寮內等情，為被告所不爭執，且據證人即被害人
      甲○○於檢察官偵訊及本院審理時具結後證述明確，上開
      事實固堪認定，惟被告於前開期間是否以非法方法剝奪被
      害人之行動自由乙節，仍需依其他積極證據認定。
（二）被害人甲○○之行動自由是否遭被告剝奪乙節，固據證人
      即被害人甲○○於警詢時證稱：「我先生在和興路廢棄釣
      蝦場旁以他所駕駛之自小客車強行切入我所駕駛的車輛前
      方將我攔下，並將我從我駕駛的自小客車內，並以他所準
      備的紅色塑膠繩將我的雙手雙腳綁住並固定在他車內後座
      扣環上使我動彈不得」（見警卷第9 頁95年10月25日警詢
      筆錄）；惟其於本院審理中結證稱：「我是路經那個地方
      ，我當時是開車，他有事情要告訴我，他把車子擋在我的
      車前面，我就是覺得奇怪，怎麼會突然有車擋我，我就停
      下來，他下車就開我的車門，說我有事情要告訴妳，...
      就拉我的手上他的車。... 他拉我的左手上他的車，我想
      說有什麼事，講一講就對了，我心理有一半是這種想法，
      等於半推半就，跟著他上車就坐在他的旁邊，... 我上車
      心理也有想要跟他談」（見本院卷96年8 月30日審理筆錄
      ）；足證當時被害人甲○○雖並非出於自己主動自願搭乘
      被告所駕駛之車，然亦係抱持把事情好好談一談之心態上
      車，顯然其仍有自主決定上車與否之情形，而非經被告強
      行剝奪其行動自由之情形下而上車；又其於本院審理中亦
      結證稱：「他又很擔心我會走，就叫我在車上不要動，我
      就說你有本事就綁我，他說好啊！妳不能走，也沒有什麼
      綑綁我，就一個繩子形式綁著我，其實也沒有綁很緊。（
      問：妳的意思是說是妳叫他綁妳？）是的。」（見本院卷
      96 年8月30日審理筆錄）；亦足證當日被告於車上綑綁被
      害人僅屬被害人賭氣下命被告所為之舉動，且該綑綁亦不
      妨礙其行動自由，應與拘禁行為無涉。
（三）再查，被害人甲○○雖於警詢及本院審理中均證稱被告將
      其載往屏東縣萬巒鄉○○○段744 號之1 之工寮內後，有
      將大門上鎖，然其於本院審理中亦結證稱：「我到目的地
      沒有被綑綁的狀態，我是自己走下來的，走到房間。...
      （問：你們在談時，他沒有限制妳？）沒有，我就坐在椅
      子上，他就在床舖那裡，二人面對面，那時候也是有講。
      他也靜靜的聽我講，把事情講開來，看以後的路要怎麼走
      ，他也有講。（問：這段時間，他沒有打妳，也沒有綑綁
      妳的行為？）沒有。」（見本院卷96年8 月30日審理筆錄
      ）；足證被告當日在工寮內係與被害人商談事情，並無任
      何限制被害人離開工寮之行動自由之行為。而被害人之所
      以在警詢中證稱被關入工寮很害怕，心中感到恐懼與無助
      ，僅係因為被害人認為被告是一個講話不能動怒到他的人
      ，怕動怒他會打人，亦經其於本院審理中結證屬實（見本
      院卷96年8 月30日審理筆錄），而非被告當日於工寮中確
      實已經對被害人進行剝奪行動自由等拘禁行為所致。
（四）復查，被告之姊丙○○當日亦曾前往屏東縣萬巒鄉○○○
      段744 號之1 之工寮餵狗、澆花、澆檳榔一情，業經證人
      丙○○於本院審理中結證屬實，核與被害人甲○○於本院
      審理中結證相符（見本院卷96年5 月17日審理筆錄、96年
      8 月30日審理筆錄），而其於工寮內之時間僅看到被告與
      被害人在講話，被害人之身體並未受到任何拘束等情，亦
      經證人丙○○於本院審理中結證明確（見本院卷96年5 月
      17日審理筆錄）；又證人即當日下午巡邏經過該工寮之員
      警丁○○亦到庭結證稱：「當時鐵門是深鎖的，裡面有一
      台小自客，我有喊二次有人嗎？當時只有狗在叫。」（見
      本院卷96年8 月30日審理筆錄），均足供證明當日被告與
      被害人在工寮內之談話平和，並無任何激烈爭吵或被告強
      制被害人行動等行為。
（五）綜上所述，本案公訴人認被告涉犯妨害自由之犯行，並無
      證據足資證明，自屬不能證明被告犯罪。茲因公訴人對於
      起訴之犯罪事實既應負提出證據及說服之實質舉證責任，
      本件公訴人認被告所涉犯嫌所憑之證據，尚無從說服本院
      達於通常一般之人均不致有所懷疑，而得確信其為真實之
      程度，即難據以為被告不利認定，自屬不能證明被告犯罪
      ，依前開之說明，自應為被告無罪之諭知。
貳、公訴不受理部分
一、公訴意旨另認被告乙○○於民國95年10月18日10時50分許，
    在屏東縣內埔鄉○○村○○路之廢棄釣蝦場旁，基於傷害之
    犯意，駕駛其姊姊丙○○所有車號PV-9682 號自小客車，將
    甲○○攔下並強拉至車上，其為免甲○○逃跑，即以手掌背
    毆打甲○○，致甲○○受有上嘴唇挫傷及擦傷等傷害，因認
    被告涉犯刑法第277 條第1 項之傷害罪等語。
二、按檢察官聲請以簡易判決處刑之案件，經法院認為有第451
    條之1 第4 項但書之情形者，應適用通常程序審判之；又法
    院於審理後，認應為無罪、免訴、不受理或管轄錯誤判決之
    諭知者，不應於檢察官求刑或緩刑宣告請求之範圍內為判決
    ，刑事訴訟法第452 條、第451 條之1 第4 項但書第3 款分
    別定有明文。次按告訴乃論之罪，告訴人於第1 審辯論終結
    前，得撤回其告訴；又告訴經撤回者，應諭知不受理之判決
    ，刑事訴訟法第238 條第1 項、第303 條第3 款亦分別定有
    明文。
三、本件被告乙○○因妨害自由等案件，經檢察官聲請以簡易判
    決處刑，認被告係犯刑法第277 條第1 項之傷害罪與第302
    條第1 項之剝奪行動自由罪，並認兩罪之間有想像競合關係
    ；惟其涉犯刑法第302 條第1 項之剝奪行動自由罪部分既業
    經本院判決無罪如上，是兩者間即無裁判上一罪之關係。又
    關於刑法第277 條第1 項之傷害罪，依同法第287 條前段之
    規定，須告訴乃論。茲據告訴人甲○○於本院審理中已聲請
    撤回告訴（見本院卷96年8 月30日審理筆錄），有撤回告訴
    狀1 紙在卷足憑，揆諸前開說明，應另為諭知不受理之判決
    。
據上論斷，應依刑事訴訟法第452 條、第303 條第3 款、第301
條第1 項前段，判決如主文。
本案經檢察官潘國威到庭執行職務
中　　華　　民　　國　　96　　年　　9 　　月　　13　　日
                  刑事第一庭    審判長法  官  潘正屏
                                      法  官  許蓓雯
                                      法  官  羅培毓
以上正本證明與原本無異。
如不服本判決應於收受本判決送達後十日內向本院提出上訴書狀，
其未敘述上訴理由者，並得於提起上訴後十日內向本院補提理由
書狀（均須按他造當事人之人數附繕本）「切勿逕送上級法院」
中　　華　　民　　國　　96　　年　　9 　　月　　13　　日
                                      書記官  張儷薾
